【裁判字號】    99,訴,1291
【裁判日期】    990914
【裁判案由】    侵權行為損害賠償
【裁判全文】
臺灣板橋地方法院民事判決              99年度訴字第1291號
原      告  甲○○
被      告  丙○○
            乙○○
上列當事人間請求損害賠償事件，經本院於民國99年8月24日言
詞辯論終結，判決如下：
    主      文
原告之訴及其假執行之聲請均駁回。
訴訟費用由原告負擔。
    事實及理由
甲、程序方面：
一、按因侵權行為涉訟者，得由行為地之法院管轄，為民事訴訟
    法第15條第1項所明定。所謂行為地，凡為一部實行行為或
    其一部行為結果發生之地皆屬之（參照最高法院56年台抗字
    第369號判例意旨）。經查，本件原告主張其於臺北縣永和
    市住所地，接收被告傳送足以侵害其名譽之電話簡訊之情，
    玆因原告名譽有無受損害，係以社會上對其評價是否貶損
    以為斷，故本件所謂社會評價，當以原告生活中心地即臺北
    縣永和市最足表徵行為結果發生地。從而參照上開判例意旨
    所示，本院管轄區域之臺北縣永和市，核屬侵權行為地，依
    民事訴訟法第15條第1項規定，本院自有訴訟管轄權。是以
    被告抗辯其住所地均在屏東縣，且非於本院管轄區域內使用
    行動電話傳簡訊予原告之事實，以此爭執本院無管轄權云云
    ，自屬無據，先此敘明。
二、本件被告均未於言詞辯論期日到場，核無民事訴訟法第386
    條所列各款情形，應依原告之聲請，由其一造辯論而為判決
    。
乙、得心證之理由：
一、原告起訴主張：
（一）被告丙○○與原告婚姻期間，因移情別戀於被告乙○○，
      致原告與被告丙○○離婚，惟被告乙○○對原告仍有不滿
      ，多次以電話騷擾、辱罵原告，另於民國99年4月22日以
      被告丙○○手機，故意傳送「你很賤很煩‧‧‧你媽是沒
      生臉皮給你是不是，不然你怎麼那麼不要臉‧‧‧聽我老
      公說你是私生子難怪」等貶低原告名譽內容之簡訊（下稱
      系爭簡訊）。原告於同日12時許，在臺北縣永和市住處開
      機目睹後，終日心理煎熬難耐，難以成眠，所招致精神痛
      苦之結果與上開簡訊侵權行為間，顯有因果關係。
（二）因被告丙○○提供手機、門號予被告乙○○使用，使乙○
      ○得傳送簡訊予原告，丙○○屬侵權行為之幫助人，亦應
      負連帶損害賠償責任。
（三）爰依民法第184條第1項、第185條、第195條第1項之規定
      ，訴請被告2人連帶賠償等語。
（四）聲明：
      被告應連帶給付原告新台幣150萬元，及自起訴狀繕本
        送達之翌日起算至清償日止，依年息5%計算之利息。
      願供擔保請准宣告假執行。
二、被告雖均未於言詞辯論期日到場，惟據其共同提出書狀辯以
    ：
（一）原告與被告丙○○於75年間離婚時，被告乙○○年僅11歲
      ，且被告乙○○於91年間方與丙○○結婚，足見原告所稱
      係被告乙○○介入原告與被告丙○○之婚姻，及被告乙○
      ○對原告不滿多次以電話騷擾、辱罵原告等情均非事實。
（二）本件係因原告於99年4月21日陸續撥打丙○○之手機，丙
      ○○未予理會，迨翌（22）日凌晨丙○○入浴時，原告又
      來電，被告乙○○遂以丙○○之手機回覆上開內容之簡訊
      ，斥責原告之行為，要求其不要再電話騷擾。
（三）被告乙○○所傳系爭簡訊內容，縱有對原告斥責文字，惟
      並未對外宣稱簡訊內容，故並無使社會上一般人對原告品
      德、聲望或信譽等評價有所貶損，難謂對原告名譽有所侵
      害，故原告請求被告賠償非財產上損害，為無理由等語。
（四）答辯聲明：
      原告之訴及其假執行之聲請均駁回。
      如受不利之判決，願供擔保請准宣告免為假執行。
三、經查，本件原告主張被告丙○○為其前夫，其後被告丙○○
    於91年間與被告乙○○結婚，乙○○於99年4月22日以被告
    丙○○持用之000000000號行動電話，傳送系爭簡訊至原告
    手機等事實，為被告所不爭執，並有原告提出之簡訊照片畫
    面在卷可憑（見本院卷第7頁），此部分原告主張之事實，
    應屬可採信。惟原告另主張乙○○多次以電話騷擾、辱罵原
    告，系爭簡訊造成其名譽受損，精神痛苦，受有非財產上損
    害之情，則為被告所爭執，並以上開情詞置辯，故本件兩造
    爭執要旨厥為：陳美會有無多次以電話騷擾、辱罵原告，系
    爭簡訊行為是否不法侵害原告之名譽。
四、按不法侵害他人之身體、健康、名譽或自由者，被害人雖非
    財產上之損害，亦得請求賠償相當之金額，民法第195條第
    1項前段規定甚明。而名譽為人格之社會評價，名譽有無受
    侵害，應以社會上對其評價是否貶損以為斷。刑法上妨害名
    譽罪之成立，固以公然侮辱或意圖散布於眾而指摘或傳述足
    以毀損他人名譽之事為要件。惟在民法上，若已將足以毀損
    他人名譽之事表白於特定第三人，縱未至公然侮辱之程度，
    且無散布於眾之意圖，亦應認係名譽之侵害，蓋既對於第三
    人表白足以毀損他人名譽之事，則其人之社會評價，不免因
    而受有貶損（參照最高法院86年度台上字第305號裁判意旨
    ）；又民法上名譽權之侵害非即與刑法之誹謗罪相同，名譽
    有無受損害，應以社會上對個人評價是否貶損作為判斷之依
    據，苟其行為足以使他人在社會上之評價受到貶損，不論其
    為故意或過失，均可構成侵權行為，其行為不以廣佈於社會
    為必要，僅使第三人知悉其事，亦足當之（參照最高法院90
    年度台上字第646號裁判意旨）。據上而論，行為人如直接
    向被害人指摘或傳述足以毀損名譽之事，而未使第三人知悉
    其事，難謂社會上已生被害人評價貶損之結果，自無名譽侵
    害可言。
五、查本件被告乙○○傳送系爭簡訊，指摘原告「很賤很煩」、
    「私生子」等語，固屬羞辱原告之詞，然依原告起訴事實，
    其未假他人，直接開機接收閱讀系爭簡訊，故被告縱有指摘
    或傳述足以毀損原告名譽之事，然因未使第三人知悉，原告
    尚無名譽受損之實害事實。從而被告抗辯系爭簡訊內容縱有
    對原告斥責文字，惟並未對外宣稱簡訊內容，並無使社會上
    一般人對原告品德、聲望或信譽等評價有所貶損，難謂對原
    告名譽有所侵害等語，應屬有據。次查，原告所述乙○○多
    次以電話騷擾、辱罵原告之情，為被告所爭執，辯稱並無其
    事，原告就此有利於己之積極侵權事實，未能舉證以實其說
    ，所述以電話騷擾、辱罵侵權之情，難信為真實。
六、據上，原告依民法第184條第1項、第185條、第195條第1項
    之規定，訴請被告2人連帶賠償其非財產上之損害，於法無
    據，不予准許；其假執行之聲請，因訴之駁回失所附麗，亦
    不應准許。本件事證已臻明確，兩造其餘攻擊防禦方法，核
    與判決結果無影響，爰不一一論述，併此敘明。
丙、結論：
    本件原告之訴為無理由，依民事訴訟法第385條第1項前段、
    第78條，判決如主文。
中    華    民    國    99    年    9     月    14    日
                  民事第三庭    法  官  陳財旺
以上正本，係照原本作成。
如對本判決上訴，須於判決送達後20日內向本院提出上訴狀。如
委任律師提起上訴者，應一併繳納上訴審裁判費。
中    華    民    國    99    年    9     月    14    日
                                書記官  陳淑芳

司法院資訊處製作；財團法人民間司法改革基金會備份。
